【裁判字號】    94,訴,548
【裁判日期】    950227
【裁判案由】    綜合所得稅
【裁判全文】
高雄高等行政法院判決
                                     94年度訴字第00548號
                              .
原      告  甲○○
訴訟代理人  蔡錫欽  律師
            李育任  律師
            許龍升  律師
被      告  財政部高雄市國稅局
代  表  人  邱政茂局長
訴訟代理人  丙○○
上列當事人間因綜合所得稅事件，原告不服財政部中華民國94年
5月18日台財訴字第0900068000號訴願決定，提起行政訴訟。本
院判決如下：
    主  文
原告之訴駁回。
訴訟費用由原告負擔。
    事  實
甲、事實概要：
    原告於民國（下同）88年5月22日轉讓吉興鋼鐵股份有限公
    司（下稱吉興公司）之股份予訴外人乙○○44,068股、何順
    德12,992股、羅瑞珍50股、何陳美虹50股，共計57,160股，
    其88年度綜合所得稅結算申報，未申報財產交易所得，被告
    以該公司未發行股票，乃依股份轉讓成交價新台幣（下同）
    205,776,000元減除原始取得之成本57,160,000元，核定財
    產交易所得148,616,000元，併課原告本年度綜合所得稅。
    另原告88年度綜合所得稅結算申報，除漏報上開財產交易所
    得外，尚漏報營利、利息、租賃等所得536,470元，共計漏
    報所得149,152,470元，被告乃核定漏稅額58,955,115元，
    並按漏報所得是否屬已填報扣免繳憑單分別處0.2倍及0.5倍
    罰鍰計29,477,500元（計至百元）。原告不服，就財產交易
    所得及罰鍰部分申請復查，未獲變更；提起訴願，亦遭決定
    駁回；遂提起本件行政訴訟。
乙、兩造聲明：
一、原告聲明求為判決：
  (一)訴願決定及原處分（含復查決定）關於財產交易所得及罰鍰
    部分均撤銷。
  (二)訴訟費用由被告負擔。
二、被告聲明求為判決；
  (一)原告之訴駁回。
  (二)訴訟費用由原告負擔。
丙、兩造主張之理由：
一、原告起訴意旨略謂：
  (一)按「行政法院於撤銷訴訟，應依職權調查證據；於其他訴訟
    ，為維護公益者，亦同。」「行政機關應依職權調查證據，
    不受當事人主張之拘束，對當事人有利及不利事項一律注意
    。」行政訴訟法第133條、行政程序法第36條分別定有明文
    。次按「認定事實，須憑證據，不得出於臆測，此項證據法
    則，自為行政訴訟所適用。」「事實之認定，應憑證據，為
    訴訟事件所適用之共通原則。行政罰之處罰，雖不以故意為
    要件，然其違法事實之認定，要不能僅憑片面之臆測，為裁
    判之基礎。」「行政罰與刑罰之構成要件雖有不同，而刑事
    判決與行政處分，亦原可各自認定事實，惟認定事實須憑證
    據，倘無證據足資認定有堪以構成行政罰或刑罰要件之事實
    存在，即不得僅以推測之詞予人處罰，則為二者所應一致。
    」最高行政法院著有61年判字第70號、62年判字第402號、
    75年判字第309號判例可資參照。本件原告於88年5月22日移
    轉吉興公司股份予乙○○44,068股、何順德12,992股、羅瑞
    珍50股、何陳美虹50股，共計57,160股，被告以吉興公司未
    發行股票，乃按證券交易稅繳款書所載之成交總價額205,77
    6,000元（即每股3,600元），減除原始取得成本57,160,000
    元（即每股l,OOO元），核定財產交易所得148,616,000元，
    併課原告88年度綜合所得稅，並按漏報上揭所得處以0.5倍
    罰鍰，顯有不合，本件實際成交價格總金額為20,000,000元
    ，並非205,776,000元。
  (二)查乙○○與何順德為親兄弟，何陳美虹為乙○○之配偶、羅
    瑞珍為何順德之配偶，原告與乙○○為堂兄弟，此為本案相
    關人之親屬關係。而本件為何要作此股權移轉，乃為堂兄弟
    間明算帳，使上一代親兄弟共同經營之吉興公司，至下一代
    堂兄弟間作一個歸屬，乃將原告所有之吉興公司股份移轉予
    乙○○與何順德及其配偶；又原告之父親何天貴亦於同時移
    轉吉興公司股份8,960股予乙○○，此為親屬間財產之處理
    ；原告與父親何天貴移轉吉興公司股份，雙方是有議價與評
    估，其總價格即為已支付之20,000,000元，而非每股3,600
    元的總價205,776,000元，此核定的交易總價205,776,000元
    是天文數字，原告豈有可能僅收取1/10之價款，即移轉股份
    予乙○○等人，可見成交價格每股3,600元並非事實。
  (三)本件被告課徵財產交易所得148,616,000元之依據，為原告
    自動申報之「證券交易稅繳款書」及吉興公司自動申報之「
    88年度公司股東股份轉讓通報表」內記載「每股成交價格3,
    600元」；原告為何會同意申報每股成交價格3,600元，乃因
    下列理由:
  1.系爭吉興公司57,160股之股份，於交易時依原告之認知，既
    為股份有限公司就應該有股票，有股票就是有價證券；故認
    為吉興公司應該有印製股票，以為只要依國稅局核定的公司
    淨值申報，依法繳納證券交易稅，就沒有其他稅捐的問題。
  2.又繳納證券交易稅申報的成交價額，不能低於移轉時的國稅
    局核定的公司淨值，否則會被課徵贈與稅，原告乃按國稅局
    核定的淨值約每股3,600元，來申報系爭57,160股之證券交
    易稅，並填載「每股成交價格3,600元」，此為被法令規定
    所誤導。
  3.至於吉興鋼鐵公司自動申報之「88年度公司股東股份轉讓通
    報表」，其係於申報營利事業所得稅時，依據「證券交易稅
    繳款書」內容配合申報。
  4.另被告調查時詢及成交價格為何？原告為配合上列申報金額
    以求一致，乃出具「股份轉讓同意書」寫明「每股成交價格
    3,600元」，此均為事後所補作，即被告俗稱之臨訟補具，
    本不值得採信。
  (四)再查吉興公司於系爭股份申報移轉當時，其每股價值並無3,
    600元，此可由下列事證可以證明：
  1.查吉興公司87年底的資產負債表其淨值總額為4,380,724元
    ，佔股本總額152,000,000元的2.882%，核算每股淨值僅為
    28.82元。
  2.又查吉興公司88年有出售乙筆土地，申報出售資產增益152,
    546,872元，扣除繳納土地增值稅6仟餘萬元，使得88年底資
    產負債表其淨值總額增為96,223,930元，但此亦佔股本總額
    152,000,000元的63.30%，核算每股淨值亦為633元。
  3.再查於87、88年間鋼鐵業及房地產是最不景氣時候，吉興公
    司亦不例外，此可見吉興公司87年至93年的損益表其營業收
    入分別為2,527,335元、2,524,050元、11,296,387元、2,00
    5,578元、O元、O元、O元。
  4.另查原告之父親何天貴移轉吉興公司股份8,960股予乙○○
    ，並未收取價款，而被告核定何天貴遺產稅應收債權─吉興
    公司股份轉讓為O元，可知被告亦認定吉興公司為無價值之
    公司。
  (五)按「是租稅法所重視者，應為足以表徵納稅能力之實質的經
    濟事實，而非其外觀之法律行為或形式上之登記事項，對實
    質上相同經濟活動所產生之相同經濟利益，應課以相同之租
    稅，始符合租稅法律主義所要求之公平及實質課稅原則」司
    法院釋字第420號解釋及最高行政法院82年度判字第2410 號
    判決參照。被告認定漏稅事實所憑之證據，如經納稅義務人
    提出反證，而該項反證，與系爭之待證事實有關者，自應予
    查明，否則如未經查明之前，率予處分，即有採證違背證據
    法則之違法。本件原告對系爭吉興公司股票之移轉，於外觀
    之法律行為或形式上之登記事項，雖記載「成交總價額205,
    776,000元」，但實質上僅出售20,000,000元，實際上亦僅
    收取20,000, 000元，此可由上列原告所舉股權移轉原因、
    申報每股成交價格3,600元理由、吉興公司其每股價值並無
    3,600元價值等可以證明。
  (六)另按「個人所得之歸屬年度，依所得稅法第14條及第88條規
    定並參照第76條之1第1項之意旨，係以實際取得之日期為準
    ，亦即年度綜合所得稅之課徵，僅以已實現之所得為限，而
    不問其所得原因是否發生於該年度。」為司法院釋字第377
    號解釋有案，即我國營利事業所得稅，除非公司組織之營利
    事業外，原則上均應採權責發生制；但綜合所得稅原則上則
    採現金收付制，稱為收付實現原則，亦即綜合所得稅之核課
    ，應僅對已實現之實際所得課稅。是本件系爭股份轉讓，應
    僅對已實現之實際所得課稅；如實際轉讓價格低於資產淨值
    ，或實際轉讓價格無償免除時，是生課徵贈與稅之問題，而
    非可以未實現之收入來課徵綜合所得稅，此乃我國稅制對於
    個人綜合所得稅之課徵，係採收付實現原則之明證，不容稅
    捐稽徵機關依據不實記載資料或臆測之詞，濫行課稅。
  (七)再被告說明財產交易所得之計算基礎為「交易時之成交價額
    」，成交價額包括已收及未收款項，非僅限交易時已收之現
    金，為綜合所得稅採現金基礎之例外規定，亦為實質課稅原
    則之例外規定乙節，查依所得稅法第14條第l項第7類規定：
    「財產交易所得：凡財產及權利因交易而取得之所得．．．
    。」此已明定財產交易所得，是為財產及權利因交易而「取
    得之所得」，並非規定因交易而「應得之所得」；至於第7
    類第l款規定之「交易時之成交價額」是為計算財產交易所
    得之方式，其前提仍須以「取得之所得」才能核定財產交易
    所得，故被告說明「為綜合所得稅採現金基礎之例外規定，
    亦為實質課稅原則之例外規定」，並無法令依據或專家見解
    ，純為主觀解釋。
  (八)按「財產之移動，具有左列各款情形之一者，以贈與論，依
    本法規定，課徵贈與稅：1、在請求權時效內無償免除或承
    擔債務者，其免除或承擔之債務。2、以顯著不相當之代價
    ，讓與財產、免除或承擔債務者，其差額部分。3、以自已
    之資金，無償為他人購置財產者，其資金。但該財產為不動
    產者，其不動產。4、因顯著不相當之代價，出資為他人購
    置財產者，其出資與代價之差額部分。5、限制行為能力人
    或無行為能力人所購置之財產，視為法定代理人或監護人之
    贈與。但能證明支付之款項屬於購買人所有者，不在此限。
    6、二親等以內親屬間財產之買賣。但能提出已支付價款之
    確實證明，且該已支付之價款非由出賣人貸與或提供擔保向
    他人借得者，不在此限。」為遺產及贈與稅法第5條所明定
    。本件系爭成交總價額205,776,000元，與實際收取20,000,
    000元之差額，無論依前揭遺產及贈與稅法第5條第1款、第2
    款或第6款之規定，均應課徵贈與稅，而非課徵綜合所得稅
    。
  (九)本件經由調和聯合會計師事務所會計師陳良銘於94年12月26
    日出具「吉興鋼鐵公司88年5月22日之每股淨值」鑑定報告
    書，敘明依稽徵機關所計算者每股淨值為3,814.26元；若以
    財務會計之角度而言，每股淨值為309.28元；以投資分析角
    度考量，若以投資交易之目的而言，其每股淨值應以公司實
    際淨值309.28元計算較為合理。查本件股權移轉，係為投資
    交易之目的，原告如能以「每股淨值3,814.26元」出售是很
    好，但投資者會以此高價購買嗎? 是依稽徵機關所計算者之
    每股淨值3,814.26元，僅能以推計方式作為課徵遺贈稅用，
    如用於依收入實現原則之綜合所得稅，則為不法。
二、被告答辯意旨略謂：
  (一)財產交易所得部分：
  1.按「財產交易所得: 凡財產及權利因交易而取得之所得：一
    、財產或權利原為出價取得者，以交易時之成交價額，減除
    原始取得之成本，及因取得、改良及移轉該項資產而支付之
    一切費用後之餘額為所得額。」為所得稅法第14條第l項第
    7類第l款所明定。又「未發行股票之股份有限公司股東，轉
    讓股份時所出具之『股份轉讓證書』或『股份過戶書』，並
    非表彰一定價值之權利憑證。受讓該等書證者，僅發生向出
    讓人請求讓與該等書證所表彰價值之債權請求權，屬債權憑
    據之一種，核非屬證券交易法第6條第2項及證券交易稅條例
    第2條第l款規定所稱得視為有價證券之權利證書或憑證，故
    不發生課徵證券交易稅之問題，但應屬財產交易，其有財產
    交易所得，應課徵所得稅。」為財政部80年4月30日台財稅
    第790191196號函釋在案。
  2.查原告為吉興公司股東，於88年5月22日將所有該公司股份
    57,160股，以每股3,600元轉讓予乙○○等5人（乙○○44,
    068股、何順德12,992股、羅瑞珍及何陳美虹各50股），而
    原告原始取得上開股份成本為每股l,OOO元，有原告轉讓股
    份時所出具之股份轉讓同意書影本及吉興公司申報之88年度
    股東股份轉讓通報表影本附卷可稽。再查吉興公司於56年4
    月l日設立，迄系爭股份轉讓止未曾發行股票，原告亦未能
    提供其他得視為有價證券之權利證書或憑證，有被告91年ll
    月22日財高國稅法字第0910062954號函及92年10月27日電話
    摘要記錄表附卷可稽，是系爭轉讓之股份非有價證券，不發
    生課徵證券交易稅之問題，應屬財產交易，則被告依首揭規
    定，按上開股份轉讓成交價205,776,000元，減除原始取得
    之成本57,160,000元，核定財產交易所得為148,616,000 元
    ，並無不合。
  3.至原告稱系爭股份實際售價僅為20,000,000元，於股份轉讓
    同意書填載「每股成交價3,600元」係配合被告核定之股票
    淨值填寫，此由該股票每股實際淨值未達3,600元即知乙節
    ，查上開成交價係原告與乙○○等人移轉系爭股份雙方合意
    之價格，此有原告談話記錄及乙○○出具之說明書可稽。又
    依卷附吉興公司淨值計算表，成交當時公司淨值每股為3,81
    4.26元，非原告所稱未達3,600元，原告所稱自無足採。另
    稱本於實質課稅精神應以實際取得金額20,000,000元作為核
    算財產交易所得乙事，按財產交易所得謂財產及權利因交易
    而取得之所得，本件原告移轉系爭股份計取得20,000,000元
    價金及未償債權128,616,000元，該債權縱尚未實現，仍具
    財產價值，且確係因股份移轉而取得之所得，自無不計入財
    產交易計算基礎。再按，首揭稅法對所得額之計算已明文以
    交易時之成交價額，減除原始取得之成本，及因取得、改良
    及移轉該項資產而支付之一切費用後之餘額。自文義而言，
    上該債權核屬財產交易所得範圍無疑。是原告執實質課稅主
    張以實際取得金額20,000,000元作為核算財產交易所得，顯
    有誤解。
  4.原告稱本件經調和聯合會計師事務所鑑定表示，自投資角度
    考量，每股淨值309.28元合理，惟其鑑定結果有如下違誤：
  (1)依其報告第2段所述「累積未分配盈餘係按稽徵機關歷年核
    定數累積，與公司帳列實際之累積未分配盈餘並不相同。」
    其二者不同乃緣於所採基礎不同，就一般公司而言，其所採
    為財務會計觀點，帳載著重於現實收支，而稅捐機關所採稅
    務會計則係依據相關稅法、查核準則、商業會計法及財務、
    會計準則公報、會計原則等作為核定基礎。其二者之差異性
    ，就公司立場，其依據憑證記載並無違誤，然公司帳列金額
    、憑證、用途是否適法及符合相關準則，稅捐機關自有查核
    必要。
  (2)本件鑑定報告書表示依財務會計角度，評價淨值為309.28元
    ，然觀其計算內容，86年以前未分配盈餘數採公司帳列數，
    88年度未分配盈餘數則依稽徵機關核定數，淨值計算項目基
    礎不一，難認無誤。
  (3)再者，依前所述，稅捐機關採取稅務會計觀點依據相關法令
    核定，其目的不外針對公司帳列金額浮濫、不合法、不合理
    處予以把關使其合理、合法，且上開法令非針對特定營利事
    業而訂，其為一般性規範，自具客觀性。然該鑑定報告卻自
    投資分析角度考量，定淨值為309.28元較合理，倘若如此，
    上開稅務法規即無訂定必要。是該報告所論顯有不周。
  5.對原告主張同為移轉吉興公司股份，其父何天貴移轉吉興公
    司股份8,960股予乙○○認定為贈與，處理不一等情，說明
    如下：
  (1)依據乙○○所提說明書，其取得何天貴所移轉股份係因上一
    代承諾財產交換，故未支付任何價金，然經被告函請乙○○
    提供該交換財產及支付價金相關資料，均未能提供，是其財
    產無償移轉予他人，爰課徵贈與稅。
  (2)本件原告移轉股份課徵財產交易，則係因原告、乙○○所提
    供股份轉讓同意書影本、吉興公司申報之88年度股東股份轉
    讓通報表影本、91年8月7日談話紀錄、93年7月21日復查補
    充說明書等相關資料，多次重申本件為買賣且成交價為205,
    776,000元，是以課徵財產交易。
  6.另謂成交價為205,776,000元與實際收取20,000,000元之差額
    應課贈與稅：
  (1)本件既認定為買賣，差額即未收取部分既未經出賣人在請求
    權時效內無償免除，何來遺產及贈與稅法第5條第l款贈與適
    用？
  (2)又本件交易標的吉興公司股份，被告核定每股淨值3,814元
    ，而原告交易成交價為205,776,000元（每股淨值3,600元）
    ，非20,000,000元，是二者相當，自無遺產及贈與稅法第5
    條第2款以顯著不相當之代價讓與財產之情形。
  (3)至於原告與乙○○、何順德間為4親等旁系血親，更無遺產
    及贈與稅法第5條第6款之適用。
  (二)罰鍰部分：
 l、按「納稅義務人已依本法規定辦理結算申報，但對依本法規
    定應申報課稅之所得額有漏報或短報情事者，處以所漏稅額
    2倍以下之罰鍰。」為所得稅法第l10條第l項所明定。
 2、查原告88年度綜合所得稅結算申報，短漏報營利、利息、租
    賃、財產交易等所得計149,152,470元，被告依法核定漏稅
    額58,955,115元，並按漏報所得是否屬已填報扣免繳憑單分
    別處0.2倍及0.5倍罰鍰計29,477,500元 (計至百元)，揆諸
    首揭規定，並無違誤。
    理  由
一、按「財產交易所得：凡財產及權利因交易而取得之所得：一
    、財產或權利原為出價取得者，以交易時之成交價額，減除
    原始取得之成本，及因取得、改良及移轉該項資產而支付之
    一切費用後之餘額為所得額。」所得稅法第14條第l項第7類
    第l款定有明文。又「未發行股票之股份有限公司股東，轉
    讓股份時所出具之『股份轉讓證書』或『股份過戶書』，並
    非表彰一定價值之權利憑證。受讓該等書證者，僅發生向出
    讓人請求讓與該等書證所表彰價值之債權請求權，屬債權憑
    據之一種，核非屬證券交易法第6條第2項及證券交易稅條例
    第2條第l款規定所稱得視為有價證券之權利證書或憑證，故
    不發生課徵證券交易稅之問題，但應屬財產交易，其有財產
    交易所得，應課徵所得稅。」亦為財政部80年4月30日台財
    稅第790191196號函釋在案。
二、原告於88年5月22日轉讓吉興公司之股份予訴外人乙○○44,
    068股、何順德12,992股、羅瑞珍50股、何陳美虹50股，共
    計57,160股，其88年度綜合所得稅結算申報，未申報財產交
    易所得，被告以該公司未發行股票，乃依股份轉讓成交價20
    5,776,000元減除原始取得之成本57,160,000元，核定財產
    交易所得148,616,000元，併課原告本年度綜合所得稅。另
    原告88年度綜合所得稅結算申報，除漏報上開財產交易所得
    外，尚漏報營利、利息、租賃等所得536,470元，共計漏報
    所得149,152,470元，被告乃核定漏稅額58,955,115元，並
    按漏報所得是否屬已填報扣免繳憑單分別處0.2倍及0.5倍罰
    鍰計29,477,500元（計至百元）等情，有原告88年度綜合所
    得稅結算申報書、被告綜合所得稅核定通知書（88年度申報
    核定）、股份轉讓同意書、吉興公司88年度公司股東股份股
    票轉讓通報表、訴外人乙○○說明書、證券交易稅一般代繳
    稅額繳款書、復查申請補充說明書及談話筆錄等附於原處分
    卷可稽，且經兩造各自陳明在卷，洵堪信實。
三、原告主張其於88年5月22日移轉吉興公司股份予乙○○44,06
    8股、何順德12,992股、羅瑞珍50股、何陳美虹50股，共計5
    7,160股，實際成交價格總金額為20,000,000元，並非205,7
    76,000元云云。惟查：
  (一)訴外人吉興公司為未發行股票之公司，原告於88年5月22日
    以每股3,600元之價格，移轉吉興公司股份予乙○○44,068
    股、何順德12,992 股、羅瑞珍50股、何陳美虹50股，共計
    57,160股之事實，業據原告於被告調查時稱：「（問：台端
    於88年5月間出售吉興鋼鐵（股）公司股票44,068股予乙○
    ○先生，請說明實際成交金額、收取金額及運用情形？）實
    際成交金額為158,644,800元，乙○○君於88年9～11月間陸
    續開立第一銀行七賢分行支票交付予本人，金額共計2,000
    萬，因乙○○以經濟不景氣為由，餘款138,644,800元迄今
    尚未交付，係屬本人應收未收債權．．．。」等語（詳原處
    分卷第170頁），核與訴外人乙○○所91年8月7日所出具說
    明書及原告93年7月21日復查申請補充說明書理由三（詳前
    卷第182頁）所載內容相符，此外復有前揭股份轉讓同意書
    （詳前卷第10頁）、吉興公司88年度公司股東股份股票轉讓
    通報表（詳前卷第22頁）、證券交易稅一般代繳稅額繳款書
    （詳前卷第63頁）附於原處分卷可佐，足見原告出售本件吉
    興公司股份價格每股3,600元屬實。
  (二)至對於未上市、未上櫃公司股票價格之計算，參諸司法院釋
    字第536號解釋：「遺產及贈與稅法第10條第1項規定：『遺
    產及贈與財產價值之計算，以被繼承人死亡時或贈與人贈與
    時之時價為準。』為執行上開條文所定時價之必要，同法施
    行細則第28條第1項乃明定：『凡已在證券交易所上市（以
    下稱上市）或證券商營業處所買賣（以下稱上櫃）之有價證
    券，依繼承開始日或贈與日該項證券之收盤價估定之。』又
    同細則第29條第1項：『未上市或上櫃之股份有限公司股票
    ，除前條第2項規定情形外，應以繼承開始日或贈與日該公
    司之資產淨值估定之』，係因未上市或未上櫃公司股票，於
    繼承或贈與日常無交易紀錄，或縱有交易紀錄，因非屬公開
    市場之買賣，難以認定其客觀市場價值而設之規定。是於計
    算未上市或上櫃公司之資產時，就其持有之上市股票，因有
    公開市場之交易，自得按收盤價格調整上市股票價值，而再
    計算其資產淨值。財政部中華民國79年9月6日台財稅字第
    790201833號函：『遺產及贈與稅法施行細則第29條規定【
    未公開上市之公司股票，以繼承開始日或贈與日該公司之資
    產淨值估定之】。稽徵機關於核算該法條所稱之資產淨值時
    ，對於公司轉投資持有之上市公司股票價值，應依遺產及贈
    與稅法施行細則第28條規定計算』，乃在闡明遺產及贈與稅
    法施行細則第29條規定，符合遺產及贈與稅法第10條第1項
    之立法意旨，與憲法第19條所定租稅法律主義及第15條所保
    障人民財產權，尚無牴觸。」意旨，是應以移轉時該公司之
    資產淨值估定之。而遺產及贈與稅法施行細則第29條第1項
    所稱「資產淨值」，在稅務會計與財務會計之計算依據與基
    礎，原即有異，而租稅之課徵，應依稅務機關之資料為準據
    。是以，遺產及贈與稅法施行細則第29條第1項所稱「資產
    淨值」，仍不得以財務會計處理方式為之，易言之，仍須以
    市價估定公司於移轉事實發生時得重估之資產，以符遺產及
    贈與稅法第10條第1項規定之本旨。則本件被告依稅務會計
    ，計算移轉日訴外人吉興公司股權每股淨值為3,814.26元，
    並無不合，且系爭股權經送鑑定結果，亦認如按稅捐稽徵實
    務而言，吉興公司於88年5月22日移轉時每股淨值確為3,814
    .26 元，有調和聯合會計師事務所鑑定報告在卷可稽，是原
    告主張吉興公司股權於前揭移轉時，每股淨值依財務會計鑑
    價結果為309.28元，是本件實際成交價格總金額為20,000,0
    00元云云，並不可採。
四、原告主張本於實質課稅精神應以實際取得金額20,000,000元
    作為核算財產交易所得云云；惟查，所謂「財產交易所得」
    ，係指納稅義務人並非為經常性買進、賣出之營利活動而持
    有之各種財產，因買賣或交換而發生之增益（所得稅法第9
    條參照）。至所稱之「交換」，係指凡財產及權利因交易而
    取得之所得而言。又財產交易所得之計算，除因繼承或贈與
    取得外，即所謂「出價取得」，亦即財產或權利為出價取得
    者，以交易之成交價格，減除原始取得之成本，及因取得、
    改良及移轉該項資產而支付之一切費用後之餘額為所得額。
    本件原告移轉系爭股權，成交價額為205,776,000元，業如
    前述，雖原告迄今僅收到20,000,000元，其餘部分均未收取
    ，然該債權僅為未收取之債權，縱尚未實現，仍具財產價值
    ，且確係因股份移轉而取得之所得，自無不計入財產交易計
    算基礎，揆諸前揭說明，上開債權核屬財產交易所得範圍，
    原告主張依實質課稅原則及收付實現原則，應以實際取得金
    額20,000,000元作為核算財產交易所得，容有誤解。
五、原告另主張同為移轉吉興公司股份，其父何天貴移轉吉興公
    司股份8,960股予乙○○認定為贈與，本件則予課徵財產交
    易所得，處理情形不一云云；惟查，相同事件應為相同之處
    理，不同之事件則應為不同之處理，即所謂行政法之平等原
    則，然本件原告移轉吉興公司股份予訴外人乙○○等人，依
    前揭股份轉讓同意書影本、吉興公司申報之88年度股東股份
    轉讓通報表影本、原告談話紀錄及復查補充說明書等相關資
    料，再再重申本件為買賣且成交價為205,776,000元，已如
    前述，則被告予以課徵財產交易所得，並無不合。至訴外人
    即原告之父何天貴移轉吉興公司股份8,960股予乙○○部分
    ，依據乙○○所提前揭說明書所載：「．．．二、有關於88
    年5月向何天貴先生取得吉興鋼鐵股份有限股票8,960股，因
    係上一代承諾財產交換移轉，故未支付任何價金。」且訴外
    人乙○○亦未能提供該交換財產及支付價金相關資料，是被
    告乃以訴外人何天貴係以其財產無償移轉予他人，予以課徵
    贈與稅。兩者基礎不同，被告予以不同處理，並無不合，且
    無違平等原則。
六、原告復主張本件成交價為205,776,000元，然實際僅收取20,
    000,000元，其間之差額應課贈與稅云云；惟查，本件原告
    既係出售其所有吉興公司股份，則其移轉原因為「買賣」，
    雖原告迄今僅取得20,000,000元，其餘部分尚未收取，差額
    部分既未經原告（即出賣人）在請求權時效內無償免除，即
    無遺產及贈與稅法第5條第l款課徵贈與稅之適用；又本件吉
    興公司股份，被告核定每股淨值3,814元（嗣經調和聯合會
    計師事務所依稅務會計鑑定結果亦同），而原告交易成交價
    每股淨值3,600元，二者價格並無顯不相當之情形，自無遺
    產及贈與稅法第5條第2款之適用；再以原告與乙○○、何順
    德間為堂兄弟關係，屬4親等旁系血親，亦不符遺產及贈與
    稅法第5條第6款規定二親等以內親屬間財產之買賣情形，是
    原告主張本件未收取之差額應課徵贈與稅云云，並不可採。
七、綜上所述，本件原告前揭主張既不可採，則被告以原告於88
    年5月22日轉讓吉興公司之股份予訴外人乙○○等人共計57,
    160股，88年度綜合所得稅結算申報，並未申報財產交易所
    得，乃以該公司未發行股票，而依股份轉讓成交價205,776,
    000元減除原始取得之成本57,160,000元，核定財產交易所
    得148,616,000元，併課原告本年度綜合所得稅。另原告88
    年度綜合所得稅結算申報，除漏報上開財產交易所得外，尚
    漏報營利、利息、租賃等所得536,470元，共計漏報所得149
    ,152,470 元，乃核定漏稅額58,955,115元，並按漏報所得
    是否屬已填報扣免繳憑單分別處0.2倍及0.5倍罰鍰計29,477
    ,500 元（計至百元），並無不合；復查決定、訴願決定予
    以維持，亦無違誤；原告起訴意旨求為均予撤銷，為無理由
    ，應予駁回。又本件事證已臻明確，兩造其餘主張舉證均與
    判決結果不生影響，自無逐一論述之必要，併此敘明。
八、據上論結，本件原告之訴為無理由，爰依行政訴訟法第195
    條第1項後段、第98條第3項前段，判決如主文。
中    華    民    國    95    年     2    月   27     日
                  第二庭審判長法  官  呂佳徵
                              法  官  蘇秋津
                              法  官  戴見草
以上正本係照原本作成。
如不服本判決，應於判決送達後20日內向本院提出上訴書狀，其
未表明上訴理由者，應於提起上訴後20日內向本院提出上訴理由
書（須按對造人數附繕本）；如於本判決宣示或公告後送達前提
起上訴者，應於判決送達後20日內補提上訴理由書（須附繕本）
。未表明上訴理由者，逕以裁定駁回。
提起上訴應預繳送達用雙掛號郵票7份（每份34元）。
中    華    民    國    95    年     2    月   27     日
                              書記官  蔡玫芳


司法院資訊處製作；財團法人民間司法改革基金會備份。
